【裁判字號】    90,台簡上,21
【裁判日期】    900705
【裁判案由】    確認本票債權不存在
【裁判全文】
最高法院民事裁定                                  九十年度台簡上字第二一號
    上  訴  人  乙○○
    訴訟代理人  邱一峰律師
    被 上訴 人  甲○○
    訴訟代理人  何春源律師
右當事人間請求確認本票債權不存在事件，上訴人對於中華民國八十九年九月二十九
日台灣台北地方法院第二審判決（八十八年度簡上字第六六五號），提起上訴，本院
裁定如左：
    主  文
上訴駁回。
第三審訴訟費用由上訴人負擔。
    理  由
按對於簡易訴訟程序之第二審判決，其上訴利益逾民事訴訟法第四百六十六條所定之
額數者，當事人僅得以其適用法規顯有錯誤為理由，逕向最高法院提起上訴，且須經
原裁判法院許可，而該許可，以訴訟事件所涉及之法律見解具有原則上之重要性者為
限，此觀同法第四百三十六條之二第一項、第四百三十六條之三第一項及第二項規定
自明。所謂適用法規顯有錯誤，係指原第二審判決就其取捨證據所確定之事實適用法
規顯有錯誤而言，不包括認定事實不當之情形在內。原審以被上訴人主張系爭本票係
其於民國八十七年九月一日，會同上訴人、李秋林、李美靜共同前往台灣高雄地方法
院民事執行處辦理拍賣剩餘分配款領取手續時，在上訴人以「不簽發，即不用印」之
要求下，為擔保領取上開款項而簽發之事實，業據證人李秋林、李美靜證稱：當時有
聽到上訴人告訴被上訴人要寫切結書，才蓋章等語，且上訴人亦自承當時確曾告以如
果不簽名，即不用印，被上訴人乃依其要求之金額簽發系爭本票屬實，堪信被上訴人
之主張為真實。上訴人雖抗辯被上訴人因有侵占及傷害犯行，故簽發系爭本票作為和
解賠償金等語，惟未舉證以實其說，自無足採。系爭本票之到期日為八十七年九月三
十日，上訴人迄仍拒絕配合用印領取上開款項，則被上訴人訴請確認系爭本票債權不
存在，為有理由，因而廢棄第一審所為被上訴人敗訴之判決，改判如其聲明。上訴人
對於原判決逕向本院提起上訴，所表明之上訴理由，無非以：被上訴人應就其所主張
系爭本票係為擔保領取拍賣剩餘分配款而簽發之原因事實舉證，乃原審竟以上訴人無
法舉證證明所為抗辯屬實，即認無和解事實，有違背證據及經驗法則之違法云云，為
其論據。惟查上訴人所陳各節，縱令屬實，亦屬原第二審判決確定事實當否之問題，
要與適用法規是否顯有錯誤無涉。且本件經核亦無所涉及之法律見解，具有原則上之
重要性之情事，上訴人逕向本院提起上訴，不合民事訴訟法第四百三十六條之二第一
項及第四百三十六條之三第二項之規定而不應許可，其上訴難謂合法。
據上論結，本件上訴為不合法，依民事訴訟法第四百三十六條之五第一項、第九十五
條、第七十八條，裁定如主文。
中      華      民      國     九十     年      七      月      五      日
                              最高法院民事第三庭
                                  審判長法官  林  奇  福
                                        法官  陳  國  禎
                                        法官  李  彥  文
                                        法官  陳  重  瑜
                                        法官  楊  鼎  章
      右正本證明與原本無異
                                              書  記  官
中      華      民      國     九十     年      七      月     十九     日


司法院資訊處製作；財團法人民間司法改革基金會備份。
